【裁判字號】    97,交聲,1792
【裁判日期】    971017
【裁判案由】    交管條例聲異
【裁判全文】
臺灣板橋地方法院刑事裁定            97年度交聲字第1792號
原處分機關  交通部公路總局臺北區監理所
異  議  人
即受處分人  甲○○
上列受處分人因違反道路交通管理處罰條例案件，對於交通部公
路總局臺北區監理所中華民國97年6 月26日以北監自裁字裁40-K
K0000000號所為之違反道路交通管理事件裁決書（原舉發通知單
號碼：雲警交字第KK0000000 號），聲明異議，本院裁定如下：
    主  文
異議駁回。
    理  由
一、本件異議人（受處分人）聲明異議意旨略以：
  (一)雲林縣警察局（下稱舉發機關）下屬交通隊以異議人於民國
    96年11月8 日10時48分許，駕駛車牌號碼DH-4983 號自用小
    客貨車（下稱系爭自用小客貨車）行經台17公路與台78公路
    口之之時速限制50公里路段處（下稱系爭違規地點），經該
    局設於該處段之固定式之感應式線圈自動測速照相設備（下
    稱系爭感應式線圈自動測速設備）測得時速82公里，以異議
    人有「限速50公里、經科學儀器採證時速82公里、超速32公
    里、20公里以上未滿40公里」之違規事由，依道路交通管理
    處罰條例第40條規定，以該局雲警交字第KK0000000 號舉發
    違反道路交通管理事件通知單（下稱系爭舉發通知單）為舉
    發，並由交通部公路總局臺北區監理所（下稱原處分機關）
    以「汽車駕駛人行車速度，超過規定之最高時速20公里以上
    40公里以下」之舉發違規事實，依同條項規定，於97年6 月
    26日以壢監裁字第裁40-KK0000000號違反道路交通管理事件
    裁決書（下稱系爭裁決書）裁處罰鍰新臺幣（下同）1,800
    元，並記違規點數一點。
  (二)惟本件異議人並未超速，且系爭違規地點前一百公尺處，未
    立有「前有測速照相」告示牌，又依報載報導，全國各級法
    院已有以感應線圈測速器未經標檢局檢驗認可，而撤銷以感
    應線圈測速器測得超速違規之逕行舉發之超速違規案件，約
    達三十幾件，爰聲請撤銷系爭裁決書云云。
二、按「汽車駕駛人之行為有下列情形之一，當場不能或不宜攔
    截製單舉發者，得逕行舉發：一、…。七、經以科學儀器取
    得證據資料證明其行為違規。」、「前項第七款之科學儀器
    應採固定式，並定期於網站公布其設置地點。但汽車駕駛人
    之行為屬下列情形之一者，不在此限：一、…。九、行車速
    度超過規定之最高速限或低於規定之最低速限。十、…。」
    、「對於前項第九款之違規行為，採用固定或非固定式科學
    儀器取得證據資料證明者，於一般道路須至少於一百公尺，
    於高速公路、快速公路須至少於三百公尺前，明顯標示之。
    」，道路交通管理處罰條例第7 條之2 第1 項第7 款、第2
    項本文及同項但書第9 款、第3 項分別定有明文。又按「汽
    車駕駛人，行車速度，超過規定之最高時速，或低於規定之
    最低時速，除有第四十三條第一項第二款情形外，處新臺幣
    一千二百元以上二千四百元以下罰鍰。」、「汽車駕駛人有
    下列各款所列條款之一者，除依原條款處罰鍰外，並予記點
    ：一、有…、第四十條、…情形之一者，各記違規點數一點
    。」，道路交通管理處罰條例第40條第63條第1 項第1 款分
    別定有明文；又依違反道路交通管理事件統一裁罰基準及處
    理細則第2 條第1 項規定之附件「違反道路交通管理事件統
    一裁罰基準表」規定，就「違規車種類別」為汽車、「違反
    事件」為「駕駛人行車速度，超過規定之最高時速二十公里
    以上未滿四十公里」之違反道路交通管理處罰條例第40條之
    行為，在「期限內繳納或到案聽候裁決者」，依「統一裁罰
    基準」為罰鍰1,800 元，其「備註欄」併註明以「記違規點
    數一點。」。
三、經查，本件異議人於收受系爭舉發通知單後，於到案期日97
    年1 月18日前之同年月16日到案，以系爭違規地點前方300
    公尺處未設有警告牌示為由，向原處分機關陳述意見，經舉
    發機關雲林縣警察局以97年3 月7 日雲警交字第0971300376
    號函查復原處分機關及異議人以「…；前揭路口係台17公路
    之行向，屬一般道路，前方約150 公尺處設有『前有測速照
    相』之告示牌、上緣並有最高速限『50』之標誌；…」後，
    異議人再於同年4 月18日向原處分機關陳稱以其於同年4 月
    13日前往系爭違規地點查看，並未發現上開告示牌後，再經
    原處分機關以97年6 月11日雲警交字第0971301050號函查復
    原處分機關及異議人以「…。二、本案係依固定式感應線圈
    測速照相儀器所攝得知違規車輛照片舉發，有關台端反映違
    規地點（台17與台78線）前200 公尺處無『前有測速照相』
    告示牌乙節，經查該測照地點於初設置時業已公告本局網站
    ；另查本局於97年4 月1 日巡視各測速地點相關設施時發現
    該告示牌已遭人破壞，並於97年4 月8 日重新招標設置在案
    。三、…。」後，由原處分機關以系爭裁決書為裁罰，異議
    人再以上開異議事由，提起本件異議等情，業據本院查閱卷
    宗無誤。依上開事證，舉發機關於97年3 月7 日查復原處分
    機關及異議人時，系爭違規地點前，應係設立有「前有測速
    照相」標誌之情，應認屬實，是異議人以無該警示標誌為由
    為異議，應認無理由。又異議人另以全國各法院已經撤銷以
    感應線圈測速器採證之逕行舉發之超速違規案件為由，請求
    撤銷系爭裁決書，惟查：
  (一)關於全國警察機關使用之全部測速設備使用情形，內政部警
    政署前曾以該署97年5 月29日警署交字第0970071076號函函
    復以「說明：一、…。二、目前警察機關取締之測速設備有
    三種，其中雷達測速器、雷射測速器均有檢定規範，警察機
    關均據以辦理檢定，取得合格檢驗證書。惟感應式線圈測速
    設備自民國65年起開始使用，已沿用30多年，因經濟部標準
    檢驗局尚無檢驗感應式線圈測速之設備，致無法檢定，惟採
    購及使用該項設備，均要求必須有生產國製造廠或其他檢驗
    單位準確性認證之證明文件，以確保其準確性。三、依據各
    法院對違規異議裁定案例認為：感應式線圈測速設備均經原
    製造國（如瑞士、荷蘭等）電力及環境度量衡部門檢驗認可
    ，其式樣認可證書除經外交部駐外機構驗證屬實外，亦經各
    法院公證處認證，縱因國際上尚無感應式線圈測速設備檢測
    標準，而未納入法定度量衡器施以檢定，然上不得以此排除
    該項取締工具之使用或逕予否認各該類儀器於正常使用情形
    下所取得之數據。因此各法院對於交通違規聲明異議案件，
    只要舉發機關提出國外之認證資料，法官咸認其準確性應屬
    可信。四、雖依前揭說明，雖感應式線圈測速設備其適法性
    及準確性並無問題，公信力亦無疑義，惟為符合時代潮流及
    顧民眾感受，本署已於97年1月17日通報各單位即起暫停用
    ，俟鑑定、檢校等管理機制建定後，再行研議使用，避免引
    起更大爭議。」，依上開函復內容，就警察機關之測速設備
    ，現僅有感應式線圈測速設備因經濟部標準檢驗局尚無檢驗
    感應式線圈測速之設備致無法檢定，而由該署通報所屬機關
    自97年1月17日暫停使用。
  (二)是警察機關以測速設備逕行舉發之交通違規事件，如係以雷
    達測速器、雷射測速器設備採證之逕行舉發案件，並無採證
    程序上之疑義；而就以感應式線圈測速設備採證部分，除在
    97年1 月17日後至該設備依我國檢驗標準通過驗證前期間內
    ，可以警察機關使用該設備採證逕行舉發係違反其上級機關
    內政部警政署之行政命為由，而認該舉發採證過程有瑕疵外
    ，就97年1 月17日前之以該設備採證逕行舉發之事件，仍應
    回歸以科學儀器取得證據資料之技術性本質上，認定該逕行
    舉發之合法性。亦即，以科學儀器採證逕行舉發之違規事件
    ，如符合道路交通管理處罰條例第7 條之2 規定之法定要件
    ，且依該科學儀器之採證結果經證明或釋明並無錯誤，自得
    以該科學儀器採得之證據資料，作為處罰之依據，無庸拘泥
    於該科學儀器種類、操作方式、是否經我國相關機關驗證等
    ，亦即，著重於依該科學儀器之科學運作方式所採得之證據
    ，該證據與實際事實相符之技術上與結論上之正確性，而非
    在該科學儀器本身是否經我國相關機關為驗證。
  (三)本件經本院向雲林縣警察局查詢系爭違規地點之道路交通標
    誌設置情形暨系爭感應式線圈自動測速設備之定期修檢資料
    ，經該局於97年9 月30日以雲警交字第0971301760號函查復
    以「說明：一、…。二、有關是否確有設立『前有測速照相
    』之告示牌、是否解除暫停停用該測速設備之函令、測速設
    備定期檢測、維護記錄資料等疑義，茲答復如下：(一)台17與
    台78線路口之測速照相地點，於初設置時確有設置『前有測
    速照相』之告示牌，惟在本（97）年4 月1 日始發現該告示
    牌已遭人破壞，並於同年8 月11日重設置完成。(二)警政署函
    令各單位自97年1 月17日暫停用感應線圈式測速設備至今未
    解除。(三)本局轄內之微電腦闖紅燈及自動測速照相設備係採
    不定期之維修方式，即安裝底片時發現故障或損壞立即報修
    ，惟台78與台17線路口之感應線圈式自動測速照相儀器，於
    95年12月5日安裝驗收至今均屬正常運作，目前無定期檢測
    、維護記錄資料。」，並提出系爭感應式線圈自動測速設備
    之出廠檢驗報告（經瑞士電力及環境度量衡部門出具之式樣
    認可證書並經我國臺北文化經濟代表團為認證）等情，有上
    開函文暨檢驗報告一份在卷可稽，是依舉發機關上開查復資
    料，系爭感應式線圈自動測速設備於出廠時，既已經瑞士主
    管機關認可，且自裝設後至為本件舉發時止，均查未有故障
    情形，可認系爭感應式線圈自動測速設備測得之車輛時速為
    正確，依上開說明，自得以系爭感應式線圈自動測速設備採
    得之違規超速照片，作為異議人本件交通違規行為之證據。
四、綜上所述，本件事證明確，異議人即受處分人有前述違規行
    為，已堪認定。從而，原處分機關依道路交通管理處罰條例
    第40條規定及違反道路交通管理事件統一裁罰基準及處理細
    則所訂之違反道路交通管理事件統一裁罰基準表，裁處異議
    人罰鍰1,800 元，並記違規點數一點，於法洵無不合。異議
    人執前詞聲明異議，指摘原處分不當，非有理由，應予駁回
    。
據上論斷，應依道路交通管理處罰條例第87條第2 項，道路交通
案件處理辦法第19條，裁定如主文。
中    華    民    國    97    年    10    月    17    日
                  刑事第一庭  法  官  陳世旻
以上正本證明與原本無異
如不服本裁定應於送達後5日內向本院提出抗告狀
                              書記官  洪紹甄
中    華    民    國    97    年    10    月    20    日


司法院資訊處製作；財團法人民間司法改革基金會備份。
